臺灣高等法院臺南分院刑事裁定
109年度毒抗字第566號
抗  告  人
即  被  告  王培緁


上列抗告人因聲請觀察勒戒案件，不服臺灣臺南地方法院中華民
國109年10月16日裁定（109年度毒聲字第219號），提起抗告，
本院裁定如下：
    主  文
抗告駁回。
    理  由
一、本件抗告意旨略以：
　㈠抗告人為家中獨子，父親高齡90歲，領有中度殘障手冊，並
    患有心臟病、攝護腺肥大與老人癡呆症；母親亦高齡76歲，
    患有眼疾、氣喘，身體虛弱無法外出，最近接受白內障手術
    。平日由抗告人照顧雙親起居，陪同前往醫院就診，並三餐
    皆由抗告人外出採買準備，是抗告人如入勒戒處所觀察、勒
    戒，則將無人照料父母親平日之生活起居。
　㈡抗告人於本件犯後，已自行停止施用毒品，徹底戒除，目前
    為創業中公司負責人，擁有正當工作，並努力償還以家中房
    屋抵押貸款之債務，而抗告人為家中唯一經濟來源，如進入
    勒戒處所觀察、勒戒，則家中房屋將會不保，父母親皆將無
    處可居。
　㈢抗告人平日交友單純，因誤交損友才誤入歧途，本無持續施
    用之意，悔不當初，如進入勒戒處所，反而結交更多毒品施
    用者，造成不良之影響。抗告人願意自費支付戒癮治療費用
    ，為二年期之戒癮治療替代療法。
　㈣爰請求以戒癮治療之方式代替勒戒處分，以維持抗告人正常
    工作與生活，維護家庭經濟，善盡照顧年邁雙親之責任。為
    此，依法提起抗告，請變更原裁定。
二、按犯毒品危害防制條例第10條之罪者，檢察官應聲請法院裁
    定，或少年法院（地方法院少年法庭）應先裁定，令被告或
    少年入勒戒處所觀察、勒戒，其期間不得逾二月，毒品危害
    防制條例第20條第1項定有明文。　　
三、抗告人於民國109年7月12日5時許，在嘉義市○區○○路0號「○
    ○汽車旅館」，施用第二級毒品甲基安非他命1次之事實，已
    據抗告人於警詢、偵查時坦承不諱，並有立人醫事檢驗所10
    9年7月31日濫用藥物尿液檢驗報告、代號與真實姓名對照表
    （代號：000○000）各1紙附卷可稽，足認抗告人於上開時、
    地，確有施用第二級毒品甲基安非他命之犯行甚明。又抗告
    人前未曾因施用毒品案件經送觀察、勒戒或強制戒治，有臺
    灣高等法院被告前案紀錄表附卷可按，則檢察官依據毒品危
    害防制條例第20條第1項規定向原審法院聲請裁定送觀察、
    勒戒，原審法院並據以裁定抗告人應送勒戒處所觀察、勒戒
    ，洵屬有據。
四、抗告人雖以前開情詞提起抗告。然查：
  ㈠關於抗告人目前之工作及家庭狀況，並非本件應否令入勒戒
    處所觀察勒戒所應審酌之事項，抗告人以此為由請求撤銷原
    裁定，已屬無據。
　㈡按97年4月30日修正公布、現行有效之毒品危害防制條例第24
    條第1 項，採行「觀察、勒戒」與「緩起訴之戒癮治療」並
    行之雙軌模式，並無「緩起訴之戒癮治療」應優先於「觀察
    、勒戒」的強制規定，但檢察官適用刑事訴訟法第253條之1
    第1 項及第253條之2對被告為緩起訴處分時，另應「參酌刑
    法第57條所列事項及公共利益之維護」，並「認以緩起訴為
    適當」者，始得為之。可認檢察官應以向法院聲請觀察、勒
    戒為原則，於例外符合上揭緩起訴處分之要件時，始得另為
    附命完成戒癮治療之緩起訴處分。而檢察官是否適用該規定
    對被告為緩起訴處分，自得本於上開規定及立法目的，妥為
    斟酌、裁量，始予決定。被告並非當然享有為附命完成戒癮
    治療之緩起訴處分之權利，被告縱提出該項聲請，亦僅在促
    請檢察官注意得否予以適用，檢察官並不受被告聲請之拘束
    。是檢察官就此裁量權之行使苟無濫用或不當情形，自不得
    任意指為違法（最高法院103年度台上字第2464號判決意旨
    參照）。且其裁量之結果，如認適於對被告為緩起訴處分者
    ，固須於緩起訴處分中說明其判斷之依據，惟其如認為應向
    法院聲請觀察、勒戒者，此時因係適用原則而非例外，自無
    需贅語交代不適於為緩起訴處分之理由。再者，毒品危害防
    制條例所規定之觀察、勒戒處分，其立法意旨在幫助施用毒
    品者戒除毒癮，該處分之性質非為懲戒行為人，而係為消滅
    行為人再次施用毒品之危險性，目的在戒除行為人施用毒品
    之身癮及心癮措施；觀察、勒戒係導入一療程觀念，針對行
    為人將來之危險所為預防、矯治措施之保安處分，以達教化
    與治療之目的，可謂刑罰之補充制度，從而，毒品危害防制
    條例本身所規定之觀察、勒戒及強制戒治等保安處分，雖兼
    具剝奪自由權利之性質，卻有刑罰不可替代之教化治療作用
    ，是對於施毒者有利或不利之認定，端在何種程序可以幫助
    施用毒品之人戒除施用毒品之行為，尚非由法院逕行認定緩
    起訴戒癮治療係對施用毒品者較為有利。承上說明，抗告法
    院原則上應尊重檢察官職權之行使，僅就抗告意旨所指事項
    為有限之低密度審查，除檢察官之判斷有違背法令、事實認
    定有誤或其裁量有重大明顯瑕疵外，尚不得任意指為違法。
  ㈢查本件檢察官依據前開各項證據，認定抗告人確有施用第二
    級毒品之事實；復觀之偵查卷所附之臺灣臺北地方檢察署檢
    察官106年度撤緩字第60號撤銷緩起訴處分書，抗告人（原
    名王茂丞）曾因施用毒品案件，經臺灣臺北地方檢察署檢察
    官以104年度毒偵字第3897號為緩起訴處分，並命抗告人應
    完成戒癮治療，惟抗告人並未完成，違背預防再犯所為之必
    要命令（經臺灣臺北地方法院以106年度簡字第1075號判處《
    施用第二級毒品》有期徒刑二月《得易刑》確定）；又斟酌全
    案卷證、刑法第57條所列事項及公共利益之維護，而認抗告
    人不適合為附命完成戒癮治療之緩起訴處分，乃依職權裁量
    選擇向法院聲請將抗告人裁定送觀察、勒戒，其雖未於聲請
    書內具體敘明抗告人不適於為附戒癮治療緩起訴處分之理由
    ，惟揆諸前揭說明，仍難認其裁量有何違法或重大明顯失當
    之處。從而，抗告意旨請求撤銷原裁定，改命抗告人進行戒
    癮治療，難認有理。
五、綜上所述，原審法院依毒品危害防制條例第20條第1項規定
    ，裁定抗告人應送勒戒處所觀察勒戒，經核其認事用法，並
    無不合。抗告意旨以前開情詞指摘原裁定不當，為無理由，
    應予駁回。
六、依刑事訴訟法第412條，裁定如主文。
中　　華　　民　　國　　109 　年　　11　　月　　30　　日
                  刑事第三庭    審判長法　官  陳連發
                                      法　官  何秀燕
                                      法　官　洪榮家　 
以上正本證明與原本無異。
不得再抗告。
　　　　　　　　　　　　　　　　　　　書記官  郭馥萱
中　　華　　民　　國　　109 　年　　11　　月　　30　　日